臺灣臺北地方法院刑事判決　　　　　　　　　　　　　九十年度易字第一六九八號
　　公　訴　人　臺灣臺北地方法院檢察署檢察官
　　被　　　告　乙○○
　　　　　　　　甲○○
　　右　一　人　俞大衛
　　選任辯護人　謝青樺
右列被告等因傷害等案件，經檢察官聲請簡易判決處刑（九十年度偵字第六六六五、
九三０九號），本院認不宜以簡易判決處刑，改依通常程序審理，判決如左：
    主  文
乙○○以加害身體之事，恐嚇他人，致生危害於安全，處拘役貳拾日，如易科罰金，
以參佰元折算壹日；又傷害人之身體，處拘役參拾日，如易科罰金，以參佰元折算壹
日，扣案之木棍壹支沒收，應執行拘役肆拾陸日，如易科罰金，以參佰元折算壹日，
扣案之木棍壹支沒收。又公然侮辱人，處罰金貳仟元，如易服勞役，以參佰元折算壹
日。
甲○○傷害人之身體，處罰金參仟元，如易服勞役，以參佰元折算壹日。緩刑貳年。
    事  實
一、乙○○與甲○○因生意往還有所嫌隙，心生不滿，遂於（一）民國八十七年十二
    月二十二日下午二時許，打電話至甲○○任負責人，址設臺北市松山區○○○路
    ○段七號三樓之「軒捷貿易有限公司」（下稱軒捷公司），因甲○○不在公司，
    由該公司員工張慧瑩接聽電話，恫稱：「本年度要送孟先生及柯秋萍（甲○○之
    妻）化妝水（即硫酸之意），因貴公司當初說貨款押匯下來將給我貨款，但押匯
    下來，蘇先生未將貨款給我，而導致我現在窮途末路。昨日到孟先生家中，孟先
    生不理我，反而報警，如果我來軒捷公司，如果報警我不怕，反正我現在什麼都
    沒有，我寧願去吃牢飯，我一個人可抵二人，我去年送烏魚子給孟先生，今年將
    送化妝水給孟先生及柯小姐擦臉，也會在停車場等他們，請張小姐轉告。」等加
    害身體之言詞至軒捷公司，致生危害於甲○○之安全。（二）乙○○復於九十年
    三月三日，將含有「‧‧‧你是主謀，不要得意，我實在佩服你們這一對狗男女
    ‧‧‧」等足以貶損甲○○社會評價與聲譽內容之文件，傳真至甲○○之軒捷公
    司，使該公司之員工均能傳閱。（三）乙○○再於九十年三月七日上午十時許，
    持自備之木棍一支（經扣案），至軒捷公司，並基於傷害之故意持上開木棍攻擊
    甲○○，而甲○○受襲後，亦基於傷害之故意反擊，致甲○○受有頭部挫傷三Ｘ
    二Ｘ○‧五公分、左手擦傷○‧五Ｘ○‧二公分、右膝擦傷○‧五Ｘ○‧二公分
    、右膝紅腫四Ｘ三公分、左膝擦傷二Ｘ一公分之傷害；乙○○受有臉部瘀腫五Ｘ
    四‧五公分、背部擦傷三Ｘ一公分之傷害。
二、案經甲○○、乙○○分別訴由臺北市政府政府警察局松山分局報告臺灣臺北地方
    法院檢察署檢察官偵查聲請簡易判決處刑。
    理  由
一、訊據被告甲○○、乙○○均矢口否認有何右開犯行；甲○○辯稱：渠的確有與乙
    ○○拉扯，乙○○也有受傷，但渠係基於正當防衛，而非傷害之故意。乙○○則
    辯稱：甲○○所提出之傳真文件的確是伊所書寫、並傳真到軒捷公司，但並不是
    要恐嚇、侮辱甲○○；九十年三月七日之所以持扣案之木棍到軒捷公司，是因為
    八十七年四月二十七日到軒捷公司時有不明人士要打伊，所以此次才帶木棍去，
    而扣案之木棍伊是插在褲子內，並沒有拿出來，也沒有持以攻擊甲○○，伊一到
    軒捷公司就被甲○○攻擊壓倒在地，甲○○受的傷是兩人在爭奪扣案木棍時自己
    撞到牆壁造成的。
二、經查：
    （一）乙○○恐嚇、公然侮辱、傷害甲○○之犯行，業據甲○○指訴綦詳，核與
          證人即接聽乙○○恐嚇電話之軒捷公司員工張慧瑩證述相符（臺灣臺北地
          方法院檢察署九十年度偵字第九三０九號偵查卷第五十頁參照）；並有傳
          真函影本十紙、臺北市立仁愛醫院九十年三月七日（甲）急診字第０９０
          ０４０００１７２號驗傷診斷書正本、照片四幀附卷可稽（前開偵查卷十
          九頁至第二十八頁、第七頁，同署九十年度偵字第六六六五號偵查卷第六
          、第七頁參照）。另查，１乙○○向張慧瑩所述之言語及所傳真至軒捷公
          司、使該公司員工均能共見共聞之文件內容，包含「送硫酸、請轉告孟祥
          瑞」、「‧‧‧當兵時我當文書一位傳令兵罵我三字經，當場我不放過他
          ，四十年後第二次發生在你老公（甲○○）身上，罵我三字經及約我時間
          地點挑戰，人生沒多久，你們夫妻惜吧！」、「‧‧‧你狠我比你更狠，
          你們不要太得意‧‧‧」等使甲○○心生畏懼而有不安全感覺之惡害通知
          ；與「一對狗男女」之客觀上足以貶損甲○○社會評價與聲譽之內容，且
          乙○○亦供稱是因為氣憤才有前述舉動，顯見伊確係有恐嚇與公然侮辱之
          故意犯行。２扣案之木棍，乙○○一方面辯稱插在長褲內沒有取出，復又
          供稱伊與甲○○因爭奪木棍發生拉扯，前後即有矛盾；雖該木棍經鑑驗，
          原外覆之牛皮紙包裝與木棍棍體均未檢出血跡與指紋，此有內政部警政署
          刑事警察局九十年十二月三十一日（九０）刑紋字第２４２６１９號、九
          十一年一月七日（九十）刑醫字第２２２９１９號鑑驗書附卷可憑；然該
          木棍被告二人均有接觸爭奪，被告二人對此均供承明確，卻未檢出指紋，
          且因甲○○遭該木棍毆擊之處為頭頂，又非大量出血之傷口，此有前揭照
          片附卷可證，或因有頭髮阻隔而使得包覆該木棍之牛皮紙未沾有足量血跡
          以供鑑驗，以及因保存條件等原因致被告二人指紋均無法留存其上；可知
          該木棍未檢出血跡、指紋，不能證明乙○○並未持該木棍毆打甲○○。又
          衡諸常情，該木棍長達三十八公分，以乙○○之身高一百六十二公分、體
          重六十五公斤（臺灣臺北地方法院檢察署驗傷診斷書參照）而言，若置於
          長褲內，必定阻礙行動，又乙○○有左下肢萎縮乏力之症狀，此不惟被告
          自稱，且有臺北市立仁愛醫院九十年九月四日診字第０９００１００５２
          ２１號診斷證明書、中華民國身心障礙手冊影本在卷可證，並經臺灣臺北
          地方法院檢察署法醫鑑定屬實，更難使人相信乙○○是將該木棍插在長褲
          內攜帶而行動自如；是乙○○所辯均不足採。
    （二）甲○○傷害乙○○之犯行，迭據乙○○指訴不移，並有臺北市立仁愛醫院
          九十年三月七日（甲）字第０９００４０００１７５號驗傷診斷書正本一
          紙附卷足參（同署九十年度偵字第九三０九號偵查卷第六頁參照）。且查
          乙○○有左下肢萎縮乏力之症狀已如前述，以甲○○身高一百八十二公分
          、體重八十公斤，對比乙○○之體型與肢體障礙狀況，甲○○若僅具有防
          衛之意思，當不必採取如此激烈之手段，渠顯對傷害乙○○之事實，具有
          預見其發生而其發生並不違背其本意之間接故意；故甲○○所辯亦難採信
          。
    （三）至於乙○○所提出自稱家宅遭人投擲鞭炮之照片、與被告二人有無債權債
          務糾紛，與本案待證事實無關連性，又乙○○於審判時所提出之Ｘ光片，
          為九十一年二月二十三日所攝，難認與本案甲○○犯行有關，均為不必要
          之證據，無庸調查，附此敘明。
     綜上，被告乙○○、甲○○犯行明確，應予論處。
三、核被告乙○○所為，係犯刑法第三百零五條恐嚇安全罪、第三百零九條第一項公
    然侮辱罪、第二百七十七條第一項傷害罪；被告甲○○則係犯刑法第二百七十七
    條第一項之傷害罪。乙○○所犯恐嚇安全罪、公然侮辱罪、傷害罪三罪間，犯意
    各別，行為互殊，應予分論併罰。爰分別審酌被告乙○○、甲○○之犯罪動機、
    目的、手段、乙○○長期騷擾、持械蓄意尋釁之情節、犯罪後態度等一切情狀，
    分別量處如主文所示之刑，並分別諭知易科罰金、易服勞役之折算標準，以資儆
    懲。又按刑法第四十一條業已修正為：「犯最重本刑為五年以下有期徒刑以下之
    刑之罪，而受六個月以下有期徒刑或拘役之宣告，因身體、教育、職業、家庭之
    關係或其他正當事由，執行顯有困難者，得以一元以上三元以下折算一日，易科
    罰金。但確因不執行所宣告之刑，難收矯正之效，或難以維持法秩序者，不在此
    限。」「併合處罰之數罪，均有前項情形，其應執行之刑逾六月者，亦同」，並
    於九十年一月十日修正施行，同月十二日生效，是乙○○為恐嚇犯行後法律已有
    變更，依刑法第二條第一項前段之規定，應適用最有利乙○○之修正後刑法第四
    十一條之規定。查被告甲○○前未曾受有期徒刑以上刑之宣告，此有臺灣高等法
    院檢察署刑案紀錄簡覆表附卷可按，且並非主動為此犯行，經此教訓，當知悔悟
    ，而無再犯之虞，本院認所宣告之刑，以暫不執行為當，併予宣告緩刑二年，以
    啟自新。
四、扣案木棍一支，為乙○○所有，已據其供承在卷，且係供犯罪所用之物，爰依刑
    法第三十八條第一項第二款規定沒收之。
據上論斷，應依刑事訴訟法第四百五十二條、第二百九十九條第一項前段，刑法第二
條第一項前段、第三百零五條、第三百零九條第一項、第二百七十七條第一項、第四
十一條第一項前段（修正後）、第四十二條第二項前段、第五十一條第六款、第七十
四條第一款、第三十八條第一項第二款，罰金罰鍰提高標準條例第一條前段、第二條
，判決如主文。
本案經檢察官絲漢德到庭執行職務
中      華      民      國      九十一      年     四     月    九      日
          臺灣臺北地方法院刑事第四庭
                                  審判長  法  官    余學淵
                                          法  官    吳定亞
                                          法  官    姚念慈
右正本證明與原本無異。
如不服本判決，應於判決送達後十日內向本院提出上訴狀(應抄附繕本)。告訴人
或被害人如對於本判決不服者，應具備理由請求檢察官上訴，其上訴期間之計算
係以檢察官收受判決正本之日期為準。
                                          書記官    林義盛
中      華      民      國      九十一      年     四     月    十一    日
附錄本案論罪科刑法條全文
刑法第三百零五條
以加害生命、身體、自由、名譽、財產之事，恐嚇他人致生危害於安全者，處二年以
下有期徒刑、拘役或三百元以下罰金。
刑法第三百零九條
公然侮辱人者，處拘役或三百元以下罰金。
以強暴犯前項之罪者，處一年以下有期徒刑、拘役或五百元以下罰金。
刑法第二百七十七條
一傷害人之身體或健康者，處三年以下有期徒刑、拘役或一千元以下罰金。
二犯前項之罪、因而致人於死者，處無期徒刑或七年以上有期徒刑，致重傷者，處三
　年以上十年以下有期徒刑。
    第二百七十七條
